臺灣新竹地方法院民事判決  
111年度訴字第156號
原      告  劉書妤  
訴訟代理人  吳麒律師  
被      告  丁庚萱  
上列當事人間損害賠償事件，本院於民國111年5月5日辯論終結
，判決如下：
    主  文
被告應給付原告新臺幣伍萬元，及自民國一一一年三月五日起至
清償日止，按年息百分之五計算之利息。
原告其餘之訴駁回。
訴訟費用由被告負擔百分之九，餘由原告負擔。
本判決第一項得假執行；但被告如以新臺幣伍萬元為原告預供擔
保後，得免為假執行。
原告其餘假執行之聲請駁回。
    事實及理由
一、原告主張：兩造為富士達電梯公司之同事，雙方本為熟識，
    後因被告對原告常出言嘲諷，雙方遂有嫌隙。而被告竟於民
    國(下同)109年12月10日於富士達公司停車棚，私自安裝GPS
    定位器於原告所有之車牌號碼000-000之重型機車(下稱系爭
    機車)後輪，原告後覺有異後檢查發現該GPS定位器。上情經
    原告提起刑事告訴後，被告雖否認上開行為，然自起訴書所
    列證據清單之編號3，為兩造公司監視器錄影帶畫面截圖，
    被告蹲在系爭機車後方之畫面。另編號6之亞太行動資料查
    詢，證明GPS定位器之SIM卡(卡號0000000000000)為被告所
    申請，足認該裝置GPS定位器為被告所為。被告藉由GPS回傳
    之訊號探知原告於使用系爭機車時相關個人行蹤，而受有非
    財產上之精神損害，且該行為造成原告精神上之莫大恐懼，
    為此，爰依民法第184條第1項前段、第195條之規定提起本
    訴，並聲明：被告應給付原告新臺幣(下同)55萬元，及自起
    訴狀繕本送達之翌日起至清償日止，按年息百分之5計算之
    利息；願供擔保，請准宣告假執行。
二、被告則以：被告前於109年8、9月發現系爭機車上有裝GPS，
    一開始並不知是GPS，上網查後才知道，以為原告係為防止
    機車失竊，故又放回去。後來伊自己又買了一個GPS裝在自
    己機車上防竊。公司監視器畫面截圖地點大家都會路過，拍
    照背影也看不出，原告卻硬說係被告。而被告自己的GPS上
    面的SIM卡不見，懷疑係有人拿被告之SIM卡裝在系爭機車上
    之GPS，被人設計等語，茲為抗辯。並聲明：原告之訴及假
    執行之聲請駁回。
三、本院之判斷：
    原告主張被告在系爭機車上裝設GPS定位器，竊錄原告非公
    開活動之犯罪事實，經臺灣新竹地方檢察署以110年度偵字
    第8805號提起公訴，現由本院111年度易字第103號妨害祕密
    刑事案件審理中，有上開起訴書在卷可佐(見本院卷第21至2
    5頁)，復經本院調閱該刑事卷宗（下稱本件刑事卷）查明無
    訛。被告雖以前揭情詞置辯，惟查：
（一）依本件刑事卷內富士達公司停車棚監視器錄影畫面裁圖所
      示，109年12月10日18時36分許，於該公司停車棚有一名
      男子靠近系爭機車後方並蹲下，嗣於數日後，因原告發覺
      機車後輪有異查看後而發現裝設有GPS定位器，經原告報
      案後依前開監視器截圖指認該名男子為被告等節，有新竹
      縣政府警察局新湖分局新工派出所調查筆錄、錄影畫面裁
      圖在卷可稽(見偵字卷第10頁、第22至23頁)，被告雖辯稱
      ：其係經過公司車棚，看見系爭機車後輪裝有一個東西，
      拿下來看一下又直接放回去，原來伊不知道是GPS定位器
      ，後來上網查才知道云云。惟依前開車棚監視器錄影畫面
      顯示，該車棚內機車甚多，且依序並排停放於機車格內，
      尋常人於停放機車後或前往取車時，豈有閒瑕低頭查看他
      人機車可能？況該GPS定位器內插入有原告所申請之門號0
      000000000行動電話門號SIM卡，此有亞太電信股份
　　　有限公司檢附查詢單明細、行動電話服務申請書、專案同
      意書等附於本件刑事卷可稽(見易字卷第39至45頁)，並為
      被告所不爭，足以推認被告係將上開GPS定位器裝置在原
      告平日使用之系爭機車後輪，再用以撥打該GPS定位器內
      之0000000000行動電話號碼，設定定時回傳定位功能，傳
      送該車輛所在位置之經緯度數據，再搭配Google網站地圖
      顯示之位置，私下紀錄追蹤原告所駕車輛之所在位置、移
      動方向等非公開活動之資訊。至被告雖又辯稱SIM卡遭竊
      被栽贓，監視器截圖畫面不能確認為被告云云。惟按當事
      人主張有利於己之事實，就其事實有舉證之責任，民事訴
      訟法第277 條定有明文。又事實有常態與變態之分，其主
      張常態事實者無庸負舉證責任，反之，主張變態事實者，
      則須就其所主張之事實負舉證責任（最高法院110 年度台
      上字第3305號民事判決意旨參照）。被告抗辯SIM卡遭竊
      之變態事實，並未就此提出證據證明，且其先稱其看見系
      爭機車後輪有東西，拿下來看又直接放回去，復稱靠近系
      爭機車男子背影看不出係伊等語，所辯前後矛盾，顯係事
      後卸責之詞，無足憑採，應認原告主張之事實為真正。
（二）按因故意或過失，不法侵害他人權利者，負損害賠償責任
      。又不法侵害他人之身體、健康、名譽、自由、信用、隱
      私、貞操，或不法侵害其他人格法益而情節重大者，被害
      人雖非財產上之損害，亦得請求賠償相當之金額，民法第
      184 條第1 項前段、第195 條第1 項前段分別定有明文。
      又觀諸司法院大法官釋字第603 號、689 號解釋意旨，隱
      私權乃人格權之一種，旨在保障個人得自主決定其私生活
      的形成，不受他人侵擾，亦保障對於個人資料自主控制，
      包括個人得自主決定是否及如何公開關於其個人之資料，
      且有無隱私權合理保護之期待，不應以個人所處之空間有
      無公共性，作為決定其是否應受憲法隱私權保障之絕對標
      準，即使個人身處公共場域中，仍享有私領域不被使用科
      技設備非法掌握行蹤或活動之合理隱私期待，除非其刻意
      以特別之方式欲引起他人之注目，例如特別突出之裝扮、
      動作、言論等，原則上應可認為其期待能隱沒於人群、環
      境之中，不被他人注目與觀察，而能自在、不受拘束地活
      動。而於他人車體裝設GPS衛星追蹤器，縱無法探知車輛
      使用人於車內空間之活動情況，然可持續而精確地掌握該
      車輛及其使用人之位置、移動方向、速度及停留時間等活
      動行蹤，且追蹤範圍廣大，不侷限於公共道路，即使車輛
      進入私人場域，仍能取得車輛及其使用人之位置資訊，而
      窺知車輛使用人之日常作息及行為模式，自屬侵害車輛使
      用者之隱私權。是被告未經原告之同意或授權，私自裝設
      GPS 定位追蹤器於原告所使用之系爭機車之行為，而得取
      得原告即時之隱私活動，以監控原告個人行蹤，對於原告
      個人生活私密性確已造成侵害，自屬不法干擾原告對私人
      生活事務所享有之獨立領域，而侵害原告之隱私權，至為
      明確。是原告依前揭規定，請求被告賠償精神慰撫金，核
      屬有據。
（三）按精神慰撫金之酌定，除原告所受之傷害程度外，尚應審
      酌兩造之身分地位、學識經歷、財產狀況、痛苦程度等節
      以定之。亦即，慰藉金之賠償須以人格權遭遇侵害，使精
      神上受有痛苦為必要，其核給之標準固與財產上損害之計
      算不同，然非不可斟酌雙方身分資力與加害程度，及其他
      各種情形核定相當之數額。本件原告因被告所為致隱私權
      受有損害，依前開規定，原告自得請求被告賠償其非財產
      上之損害。而原告為大學畢業，109年度所得收入為610,3
      54元，名下有投資一筆；被告大學肄業，109年度所得收
      入為579,006元，名下有房地及汽車等情，業經兩造陳明
      在卷，並有本院依職權調閱兩造稅務電子閘門財產調件明
      細表附卷可佐（見本院卷第39至42頁、第45頁），本院審
      酌兩造身分、地位、經濟狀況等一切情狀，及被告侵害個
      人隱私之所為具有相當程度之不法性，兼衡原告所受損害
      程度，認原告請求精神慰撫金55萬元，尚屬過高，應核減
      為5萬元較為適當，逾此數額之請求，即屬無據。
（四）末按給付無確定期限者，債務人於債權人得請求給付時，
      經其催告而未為給付，自受催告時起，負遲延責任；其經
      債權人起訴而送達訴狀，或依督促程序送達支付命令，或
      為其他相類之行為者，與催告有同一之效力；遲延之債務
      ，以支付金錢為標的者，債權人得請求依法定利率計算之
      遲延利息；應付利息之債務，其利率未經約定，亦無法律
      可據者，週年利率為5 ％，民法第229 條第2 項、第233 
      條第1 項前段、第203 條分別定有明文。本件原告依民法
      184 條第1 項前段、第195 條第1 項規定，請求被告負損
      害賠償責任，為無確定期限、無從另為約定利率之債務，
      是原告自得依上開規定請求自被告收受起訴狀繕本翌日即
      111年3月5日起（見本院卷第31頁）至清償日止，按週年
      利率5 ％計算之利息，即屬有據。
四、綜上所述，原告依侵權行為之法律關係，請求被告給付3萬
    元，及自111年3月5日起至清償日止，按年息百分之5 計算
    之利息，為有理由，應予准許；逾上開範圍之請求，為無理
    由，應予駁回。
五、本判決原告勝訴部分，係所命給付金額未逾50萬元之判決，
    依民事訴訟法第389 條第1 項第5 款之規定，應依職權宣告
    假執行。並依同法第392條第2項規定，依職權宣告被告預供
    擔保後，得免為假執行。至原告敗訴部分，其假執行之聲請
    ，因訴之駁回而失所附麗，應併予駁回。
六、本件事證已臻明確，兩造其餘攻擊防禦方法，經審酌後核與
    判決結果不生影響，爰不逐一論述。 
七、據上論結，本件原告之訴為一部有理由，一部無理由。依民
    事訴訟法第79條、第389 條第1 項第5 款、第392 條第2 項
    ，判決如主文。 　　　　　　　　
中　　華　　民　　國　　111 　年　　5 　　月　　19　　日
                  民事第一庭法　　　官　楊明箴
以上正本係照原本作成。
如對本判決上訴，須於判決送達後20日內向本院提出上訴狀。如
委任律師提起上訴者，應一併繳納上訴審裁判費。
中　　華　　民　　國　　111 　年　　5 　　月　　20　　日
                                書記官　劉亭筠